臺灣彰化地方法院刑事判決　　　　　　100年度交易字第131號
公　訴　人　臺灣彰化地方法院檢察署檢察官
被　　　告　林政仁
上列被告因過失致死等案件，經檢察官提起公訴（100年度偵字
第743號），本院判決如下：
    主  文
林政仁服用酒類，不能安全駕駛動力交通工具而駕駛，累犯處有
期徒刑月；又因過失致人於死，處有期徒刑捌月。應執行有期
徒刑玖月。
    事  實
一、林政仁曾因恐嚇、強制等案件，經本院於民國96年11月23日
    ，以96年度訴字第1132號分別就恐嚇、強制、恐嚇、強制各
    判處有期徒刑1年2月、4月、1年、5月，位序各減刑為有期
    徒刑7月、2月、6月、2月15日，並定應執行有期徒刑1年2月
    ，被告不服，提起上訴，於97年7月21日，經臺灣高等法院
    臺中分院以97年度上訴字第759號判決駁回上訴而確定，經
    入監服刑於98年5月8日縮短期滿，於同年5月9日刑期執行完
    畢出監。詎仍不知警惕，於99年11月23日20時許起，在彰化
    縣花壇鄉之友人住處，飲用高粱酒，迄於同日22時許，其已
    不能安全駕駛動力交通工具（其後於同日23時19分許，經測
    得其呼氣所含酒精濃度達每公升0.41毫克，顯見此時亦逾該
    程度），駕駛車牌號碼0828─WF號自小客車，右前座搭載蔡
    盛源，沿彰化縣花壇鄉○○路由北往南方向行駛。嗣於同日
    22時25分許，行經劃有分向限制線且行車速限為50公里之彰
    化縣花壇鄉○○路○段448號前，應注意應遵守道路交通標誌
    、標線之指示，及汽車在同一車道行駛時，除擬超越前車外
    ，後車與前車之間應保持隨時可以煞停之距離，且汽車駕駛
    人飲用酒類後，呼氣所含酒精濃度超過每公升0.25毫克以上
    者，不得駕車。而依當時情形，並無不能注意之情事，竟疏
    於注意，非但未保持行車安全距離，且因酒精作用而懵惛駕
    車前行，致追撞同向前方由蔡萬吉所駕騎而附載其配偶溫麗
    觀之車牌號碼M2R─609號重型機車，後又失控衝至對向車道
    ，適對向有曾美華駕騎車牌號碼137─GSS號重型機車，沿花
    壇鄉○○路由南往北方向行至彰員路3段441號前，而遭林政
    仁所駕駛之車輛撞擊，並將曾美華之人車推撞及停放於該處
    路旁為許宏民所有之車牌號碼3318─WA號自小客車，致曾美
    華為前後兩臺自小客車夾擊，而受有胸主動脈損傷、頭部外
    傷等傷害，經送醫急救後，仍於99年11月24日凌晨3時30 分
    許不治死亡，另蔡萬吉則受有胸壁挫傷合併右側多處肋骨骨
    折與氣血胸、頭部外傷合併腦震盪與頭皮撕裂傷、腹部鈍傷
    合併內出血、四肢擦挫傷等傷害，溫麗觀亦受有頭部外傷伴
    有腦震盪、右側肩峰與鎖骨關節閉鎖性脫臼、唇之開放性傷
    口、雙足及趾多處磨損或擦傷等傷害（有關蔡萬吉、溫麗觀
    部分，業已撤回告訴）。經警前往處理，並於99年11月23
    日23時19分許對林政仁施以酒精檢測，發現其呼氣所含酒精
    濃度達每公升0.41毫克。
二、案經被害人蔡萬吉、溫麗觀訴由彰化縣警察局彰化分局報告
    暨被害人曾美華之女黃雅婷訴由。
    理  由
壹、程序方面：
一、供述證據：按被告以外之人於審判外之陳述，雖不符刑事訴
    訟法第159 條之1 至第159 條之4 之規定，而經當事人於審
    判程序同意作為證據，法院審酌該言詞陳述或書面陳述作成
    時之情況，認為適當者，亦得為證據；又當事人、代理人或
    辯護人於法院調查證據時，知有第159 條第1 項不得為證據
    之情形，而未於言詞辯論終結前聲明異議者，視為有前項之
    同意；此於刑事訴訟法第159 條之5 第1 、2 項定有明文。
    經查本案後述引為證據之被告以外之人審判外言詞或書面陳
    述，公訴人及被告均不爭執其證據能力，且以之作為證據並
    無不當，依上揭法條之規定，自均有證據能力。
二、非供述證據：公訴人及被告亦不爭執證據能力，本院審酌該
    等證據作成及取得之程序均無違法之處，是後述所引用證據
    之證據能力均無疑義，合先敘明。
貳、實體方面：
一、訊據被告林政仁對於上揭犯罪事實坦承不諱，且（一）核與
    證人即被害人溫麗觀於警詢；蔡萬吉於警詢及偵查中之證述
    ；現場目擊證人蔡盛源於警詢時證述之情節相符。（二）復
    有道路交通事故調查報告表(一)(二)、道路交通事故現場圖、道
    路交通事故當事人酒精測定紀錄表、秀傳紀念醫院法醫參考
    病歷摘要1份在卷可稽。至於酒後呼氣酒精濃度每公升0.55
    毫克固係為警方常用以認定駕駛者於酒後是否已達不能安全
    駕駛動力交通工具之參考標準，惟此並無定律，若駕駛者酒
    後呼氣酒精濃度雖未達每公升0.55毫克，但業因酒後駕車發
    生交通事故，則其服用酒類，已達不能安全駕駛動力交通工
    具之狀態，至為明顯。（三）又被害人曾美華因本件車禍受
    有胸主動脈損傷、頭部外傷等傷害而死亡，亦經臺灣彰化地
    方法院檢察署檢察官督同檢驗員相驗鑑定明確，製有臺灣彰
    化地方法院檢察署相驗屍體證明書、檢驗報告書、勘驗筆錄
    等件在卷可憑。（四）按駕駛人駕駛汽車，應注意應遵守道
    路交通標誌、標線之指示；汽車在同一車道行駛時，除擬超
    越前車外，後車與前車之間應保持隨時可以煞停之距離；與
    汽車駕駛人飲用酒類後，呼氣所含酒精濃度超過每公升0.25
    毫克以上者，不得駕車。道路交通安全規則第90條、第94條
    第1項、第114條第1項第2款分別訂有明文。並為駕駛人之被
    告所應注意，而依當時天候晴、雖夜間但有照明設備，、油
    路面乾燥無缺陷亦無障礙物、視距良好等情況，並無不能注
    意之情事，竟疏未注意上開規定肇致車禍，其有過失甚明，
    且其過失駕駛行為與被害人曾美華之死亡結果間，具有相當
    之因果關係。又本件車禍肇事責任經送往臺灣省彰化縣區車
    輛行車事故鑑定委員會鑑定後，亦認：「一、林政仁酒精濃
    度過量（0.4mg/l）駕駛自小客車未與前車保持行車安全距
    離追撞前蔡車後車尾，再駛入對向車道撞擊曾車及停放路邊
    之許車，為肇事原因。二、蔡萬吉駕駛重機車為前方車輛，
    被後方之追撞，無肇事因素。三、曾美華駕駛重機車在遵行
    之車道內行駛，措手不及，無肇事因素。四、許宏民駕駛自
    小客車停車被撞，無肇事因素。」，此有該會100年5月23日
    彰鑑字第1005601191號函所附之鑑定意見書在卷可按。綜上
    所述，本件事證明確，被告林政仁之犯行堪以認定。
二、核被告林政仁所為，係犯刑法第185條之3不能安全駕駛動力
    交通工具罪、第276條第1項過失致死罪。被告所犯上開2 罪
    ，犯意各別，行為互殊，應予分論併罰。另按汽車駕駛人酒
    醉駕車因而致人受傷或死亡，依法應負刑事責任者，加重其
    刑至二分之一，道路交通管理處罰條例第86條第1項定有明
    文；本件被告係酒醉而駕車肇事，致被害人死亡，且依法應
    負刑事責任，是被告就上開過失致死犯行部分，應依道路交
    通管理處罰條例第86條第1項之規定，加重其刑。查被告林
    政仁曾因恐嚇、強制等案件，經本院以96年度訴字第1132號
    分別就恐嚇、強制、恐嚇、強制各判處有期徒刑1年2月、4
    月、1年、5月，位序各減刑為有期徒刑7月、2月、6月、2月
    15日，並定應執行有期徒刑1年2月，被告不服，提起上訴，
    於97年7月21日，經臺灣高等法院臺中分院以97年度上訴字
    第759號判決駁回上訴而確定，經入監服刑於98年5月8日縮
    短期滿，於同年5月9日刑期執行完畢出監，有臺灣高等法院
    被告前案紀錄表1份在卷可憑，其於有期徒刑執行完畢後，5
    年內故意再犯本件有期徒刑以上之不能安全駕駛動力交通工
    具罪，此部分為累犯，應依刑法第47條第1項之規定加重其
    刑。又上開刑有二次加重之情形，依法應予遞加。爰審酌被
    告飲用酒類後已達不能安全駕駛之程度，猶不顧自身及他人
    之安全，為求一時便利，貿然駕車上路，完全漠視一般往來
    之公眾及駕駛人之用路安全，且因前揭過失，造成被害人曾
    美華死亡之悲劇，過失程度非輕，被害人家屬之精神、心理
    亦因之受嚴重創傷，內心之悲痛、遺憾，經久難以平息、彌
    補暨其已與被害人家屬達成和解，有調解書影本1份在卷可
    稽及被告之過失程度、肇事之情節、犯罪後已坦承犯行之態
    度等一切情狀，分別量處如主文所示之刑，並定其應執行之
    刑。
三、末按告訴乃論之罪，告訴人於第一審辯論終結前，得撤回告
    訴；告訴經撤回者，法院應諭知不受理之判決，刑事訴訟法
    第238條第1項、第303條第3款分別定有明文。查被告林政仁
    就本件車禍事件另導致告訴人蔡萬吉受有胸壁挫傷合併右側
    多處肋骨骨折與氣血胸、頭部外傷合併腦震盪與頭皮撕裂傷
    、腹部鈍傷合併內出血、四肢擦挫傷等傷害；告訴人溫麗觀
    亦受有頭部外傷伴有腦震盪、右側肩峰與鎖骨關節閉鎖性脫
    臼、唇之開放性傷口、雙足及趾多處磨損或擦傷等部分，經
    檢察官一併提起公訴，認係涉犯刑法第284條第1項前段之過
    失傷害罪名，惟依同法第287條前段規定，須告訴乃論。茲
    因被告與告訴人蔡萬吉、溫麗觀業已達成和解，並由告訴人
    告訴人蔡萬吉、溫麗觀於本院審理中具狀撤回告訴，有刑事
    撤回告訴狀1紙在卷足核，揆諸上開說明，原應為不受理判
    決之諭知，惟被告係以一行為而造成告訴人蔡萬吉、溫麗觀
    受傷及被害人曾美華死亡之結果，且公訴意旨認被告所犯上
    揭過失傷害部分與本件論罪科刑之過失致死部分具有想像競
    合之裁判上一罪關係，故此部分不另為不受理之諭知，併此
    陳明。
據上論斷，應依刑事訴訟法第273 條之1 第1 項、第299 條第1
項前段，刑法第185條之3、第276條第1項、第47條第1項、第51
條第5款，道路交通管理處罰條例第86條第1項，刑法施行法第1
條之1第1項、第2項前段，判決如主文。
本案經檢察官黃顗雯到庭執行職務。
中    華    民    國   100    年    10    月    28    日
                  刑事第三庭          法  官  洪志賢
以上正本證明與原本無異。
如不服本判決應於收受判決後10日內向本院提出上訴書狀，並應
敘述具體理由；其未敘述上訴理由者，應於上訴期間屆滿後20日
內向本院補提理由書（均須按他造當事人之人數附繕本）「切勿
逕送上級法院」。
告訴人或被害人對於判決如有不服具備理由請求檢察官上訴者，
其上訴期間之計算係以檢察官收受判決正本之日期為準。
中    華    民    國   100    年    10    月    28    日
                                      書記官  許億先
附錄本案論罪科刑法條全文：
中華民國刑法第185條之3
服用毒品、麻醉藥品、酒類或其他相類之物，不能安全駕駛動力
交通工具而駕駛者，處 1 年以下有期徒刑、拘役或科或併科 15
萬元以下罰金。
中華民國刑法第276條
（過失致死罪）
因過失致人於死者，處 2 年以下有期徒刑、拘役或 2 千元以下
罰金。
從事業務之人，因業務上之過失犯前項之罪者，處 5 年以下有
期徒刑或拘役，得併科 3 千元以下罰金。